臺灣高雄地方法院民事判決
111年度雄小字第1806號
原      告  許郁慈  
被      告  蘇敏哲  
兼
訴訟代理人  許金晶  
上列當事人間請求返還租金等事件，本院於民國111年9月28日言
詞辯論終結，判決如下：
    主  文
被告蘇敏哲應給付原告新台幣壹萬陸仟玖佰伍拾元，及自民國一
一一年九月二十五日起至清償日止，按年息百分之五計算之利息
。
原告其餘之訴駁回。 
訴訟費用新台幣壹仟元，由被告蘇敏哲負擔新台幣貳佰柒拾元，
餘由原告負擔。
本判決第一項得假執行。但被告蘇敏哲如以新台幣壹萬陸仟玖佰
伍拾元為原告預供擔保，得免為假執行。
    理由要領
一、本件租賃關係存於被告蘇敏哲與原告間：
    門牌號碼高雄市○○區○○○路0號32樓之40房屋（下稱系爭房屋
    ）為被告蘇敏哲所有。原告與蘇敏哲（由被告即蘇敏哲之母
    許金晶代理簽約）簽訂系爭房屋租賃契約書，約定租期自民
    國111年3月1日起至112年2月28日止，租金每月新台幣（下
    同）7,500元，按月於每月30日前給付（下稱系爭租約），
    原告並已轉帳匯款22,500元（含1個月租金7,500元、2個月
    押租金15,000元，下合稱系爭租金）至許金晶之郵局帳戶等
    事實，有系爭房屋公務用登記謄本、系爭租約、原告之轉帳
    匯款資料及原告與許金晶間之對話紀錄（下稱系爭對話紀錄
    ）可佐（本院卷第13至23、95、245頁）。被告亦自陳出租
    人為蘇敏哲等語（本院卷第53頁），是系爭房屋租賃關係存
    於蘇敏哲與原告間，許金晶僅基於代理人之地位與原告接洽
    租屋事宜。故基於債之相對性，原告因系爭租約所生之爭執
    ，自應向蘇敏哲請求，原告向許金晶請求返還租金、押租金
    、請求違約金，依法無據。
二、原告與蘇敏哲間之租賃關係已於111年3月11日終止：　　　
    系爭租約固定有租賃期限，惟依系爭租約第12條文義觀之（
    本院卷第19頁），並未約定不得提前終止租約。許金晶自陳
    系爭房屋出租事宜由其處理（本院卷第230頁），依系爭對
    話紀錄觀之（本院卷第112至132頁），固可認原告曾向許金
    晶提及已另購屋之事，但並無證據認定原告已明確為提前終
    止系爭租約之意思表示。反之，許金晶自111年2月27日起，
    即一再向原告表示請其另尋短租或民宿、約好時間交屋等，
    可認其已向原告為提前終止租約之意思表示，嗣原告最終於
    111年3月11日確認於翌日即111年3月12日交屋，亦即同意提
    前於111年3月11日終止租約，翌日返還系爭房屋。許金晶並
    於本院自陳：我3月12日有去系爭房屋看，只剩下兩顆石頭
    放在桌上等語（本院卷第231頁），可認系爭租約已於111年
    3月11日終止。
三、原告得請求返還租金及押租金之數額：
（一）按租期屆滿前，依約定得終止租約者，出租人已預收之租
      金應返還予承租人；擔保金（押金）除有承租人應賠償之
      違約金或未繳清之相關費用外，出租人應於租賃契約終止
      ，承租人交還房屋時返還之，系爭租約第12條、第5條有
      明文約定。
（二）兩造同意原告交屋後，原告已繳之系爭租金扣除半個月租
      金及水電、空調、管理費後會退還乙節，有系爭對話紀錄
      可佐（本院卷第131至133頁），且為兩造所不爭執（本院
      卷第231頁）。依原告所提出系爭房屋111年3月份之水電
      空調費為2,959元，有系爭房屋所在高雄85大樓管理委員
      會出具之收據可佐（本院卷第235頁）。本院審酌原告確
      實有使用系爭房屋至111年3月12日交屋，依系爭租約第6
      條約定，其本應負擔使用之水電空調費。惟其交屋後未使
      用系爭房屋之期間，自無再支付水電空調費之義務。而其
      交屋時所須支付之水電空調費數額為何，兩造均未提出相
      關數據佐證，是本院依民事訴訟法第222條第2項之規定，
      審酌房屋有水電裝置本會有基本費用之支出，且大樓住戶
      亦須分攤公共電費，而原告僅使用系爭房屋至111年3月12
      日止，故酌定原告應負擔之水電空調費為1,800元。依此
      ，原告得請求返還租金及押租金之數額為16,950元（系爭
      租金22,500元-半個月租金3,750元-水電空調費1,800元＝1
      6,950元）。
四、原告不得請求違約金：
　  按契約當事人之一方，為確保其契約之履行，而交付他方之
    定金，依民法第249條第3款規定，除當事人另有約定外，祇
    於契約因可歸責於受定金當事人之事由，致不能履行時，該
    當事人始負加倍返還其所受定金之義務（最高法院71年台上
    字第2992號民事判決參照）。系爭租約已成立並已履行，並
    無不能履行之情形，僅提前終止租約。而原告所繳交之租金
    乃租用系爭房屋應支付之對價，押租金則為擔保其租金之給
    付及租賃債務之履行，均非定金，故原告依民法第249條第3
    款規定請求給付違約金，顯屬無據。
五、縱上所述，原告依系爭租約第5條、第12條之約定，請求被
    告返還16,950元，及自追加起訴蘇敏哲之言詞辯論筆錄影本
    送達蘇敏哲（於111年9月15日寄存送達，見本院卷第257頁
    送達證書，經10日於111年9月25日生效）之日即111年9月25
    日起至清償日止，按年息5％計算之利息，為有理由，應予准
    許。逾此範圍之請求，為無理由，應予駁回。
六、本件係訴訟標的金額10萬元以下之民事小額訴訟，為蘇敏哲
    敗訴之判決，應依民事訴訟法第436條之20規定，依職權宣
    告假執行。並由本院依民事訴訟法第392條第2項之規定，依
    職權宣告蘇敏哲為原告預供擔保，得免為假執行。
七、本件事證已臻明確，兩造其餘主張與攻擊防禦方法及所提證
    據，經審酌後認與判結果不生影響，爰不逐一論述，併此敘
    明。　　
八、訴訟費用負擔之依據：民事訴訟法第79條。
中　　華　　民　　國　　111 　年　　10　　月　　19　　日
                    高雄簡易庭  法  官  顏珮珊
以上正本係照原本作成。
民事訴訟法第436 條之24第2 項：對於本判決之上訴，非以違背
法令為理由，不得為之。
如對本判決上訴，須於判決送達後20日內向本院提出上訴狀，並
須表明原判決所違背之法令及其具體內容與依訴訟資料可認為原
判決有違背法令之具體事實之上訴理由。（均須按他造當事人之
人數附繕本）。
中　　華　　民　　國　　111 　年　　10　　月　　20　　日
                                書記官  林雅姿